【裁判字號】    92,台上,426
【裁判日期】    920306
【裁判案由】    損害賠償
【裁判全文】
最高法院民事裁定                                九十二年度台上字第四二六號
    上  訴  人  甲○○
                乙○○
    共      同
    訴訟代理人  李昆南律師
    被 上訴 人  丙○○
                丁○○○
右當事人間請求損害賠償事件，上訴人對於中華民國九十一年十月三十一日台灣高等
法院高雄分院判決（八十九年度訴字第六七號），提起上訴，本院裁定如左：
    主  文
上訴駁回。
上訴訴訟費用由上訴人連帶負擔。
    理  由
按對於第二審判決上訴，非以其違背法令為理由，不得為之。又提起上訴，上訴狀內
應記載上訴理由，表明原判決所違背之法令及其具體內容，暨依訴訟資料合於該違背
法令之具體事實，民事訴訟法第四百六十七條、第四百七十條第二項定有明文。而依
同法第四百六十八條規定，判決不適用法規或適用不當者，為違背法令；依同法第四
百六十九條規定，判決有該條所列各款情形之一者，為當然違背法令。是當事人提起
上訴，如依民事訴訟法第四百六十八條規定，以第二審判決有不適用法規或適用法規
不當為理由時，其上訴狀或理由書應表明該判決所違背之法令條項，或有關判例、解
釋字號，或成文法以外之習慣或法理等及其具體內容，暨係依何訴訟資料合於該違背
法令之具體事實；如以民事訴訟法第四百六十九條所列各款情形為理由時，其上訴狀
或理由書應表明該判決有合於各該條款規定情形之具體內容，及係依何訴訟資料合於
該違背法令之具體事實。上訴狀或理由書如未依上述方法表明，或其所表明者顯與上
開法條規定不合時，即難認為已合法表明上訴理由，其上訴自非合法。本件上訴人對
第二審判決其敗訴部分提起上訴，雖以該部分判決違背法令為由，惟核其上訴理由狀
所載內容，徒就原審取捨證據、認定事實之職權行使所論斷：上訴人甲○○及原審共
同被告李志忠、李功皓、吳權洪為共同尋仇報復，於民國八十八年四月四日二十二時
許，在高雄市鼓山區○○○路、鼓波街口之燒烤攤位及同市○○街六四號之鑫進香舖
店內後側房屋，分持鋼刀、生魚片刀等砍傷被上訴人之子張健全，致張健全受有肝右
葉中間部剌裂傷，肝臟破裂大量內出血，經送醫急救不治死亡之事實，核與原審調取
台灣高雄少年法院八十八年度少重訴字第六號、台灣高等法院高雄分院八十九年度上
重訴字第四號殺人等案件刑事卷宗內李志忠、吳權洪於案發初在警局供述，及證人陳
秋桓、黃朝春、黃戴阿琴、陳旻雯、江勇輝、許志偉證述情節相符，並有驗斷書、複
驗解剖紀錄、相驗屍體證明書可稽，堪認為真實。被上訴人丙○○因張健全死亡支出
金剛寶塔費新台幣（下同）十五萬元、功德捐（即神主牌位）三萬元、道士超渡法事
費用及委辦殯葬費用等十四萬二千零五十元，有收據四紙可稽，並經證人薛美枝、王
傳榮證明屬實，均係喪葬習俗所必要合理之費用，丙○○請求賠償殯喪費三十二萬二
千元，即屬有據；又其請求賠償扶養費二十七萬零三百九十七元、精神慰藉金一百五
十萬元，被上訴人丁○○○請求賠償扶養費三十三萬七千零九十一元、精神慰藉金一
百五十萬元，核屬正當。然因原審共同被告吳權洪及其父母吳進擇、李素敏已與被上
訴人成立訴訟外之和解，賠償被上訴人各六十萬元，該和解金額自應予以扣除。上訴
人雖辯稱：被害人張健全與李志忠鬥毆，再於庫房內踢甲○○一腳，丙○○未及時將
張健全送醫急救是致死之主因，與有過失云云。惟按雙方互毆乃互為侵權行為，與雙
方行為為損害之共同原因者有別，且無證據證明張健全係因未及時送醫急救而致死，
上訴人前開抗辯為無可採。甲○○係七十年四月十一日出生，於為前開侵權行為時係
限制行為能力人，上訴人乙○○為其法定代理人，依民法第一百八十七條第一項之規
定，應連帶負損害賠償責任。是被上訴人依侵權行為之法律關係，請求上訴人連帶賠
償丙○○一百四十九萬二千三百九十七元本息、丁○○○一百二十三萬七千零九十一
元本息部分，自屬有理，應予准許等情，指摘為不當，並就原審已論斷者，泛言為理
由不備或理由矛盾，而非表明該部分判決所違背之法令及其具體內容，暨依訴訟資料
合於該違背法令之具體事實，難認其已合法表明上訴理由。依首揭說明，應認其上訴
為不合法。
據上論結，本件上訴為不合法。依民事訴訟法第四百八十一條、第四百四十四條第一
項、第九十五條、第八十五條第二項，裁定如主文。
中      華      民      國    九十二    年      三      月      六      日
                              最高法院民事第七庭
                                  審判長法官  徐  璧  湖
                                        法官  朱  建  男
                                        法官  蘇  達  志
                                        法官  沈  方  維
                                        法官  劉  延  村
      右正本證明與原本無異
                                              書  記  官
中      華      民      國    九十二    年      三      月     十四     日


司法院資訊處製作；財團法人民間司法改革基金會備份。
